【裁判字號】    95,抗,1427
【裁判日期】    951228
【裁判案由】    強制執行
【裁判全文】
臺灣高等法院民事裁定                  95年度抗字第1427號
抗  告  人  財政部基隆關稅局
法定代理人  甲○○
代  理  人  乙○○
上列抗告人因與相對人明邦化學纖維工業股份有限公司間強制執
行事件，對於中華民國95年8月21日臺灣桃園地方法院94年度執
字第25362號所為裁定提起抗告，本院裁定如下：
    主  文
原裁定廢棄。
本件移送至臺灣臺北地方法院。
    理  由
一、抗告人於原法院聲請意旨略以：原法院財務執行處（乙股）
    66年度財執字第600號（民事執行處七股案號72年度民執七
    字第4268號）債務人即相對人明邦化學纖維工業股份有限公
    司強制執行事件，伊曾就本案聲請參與分配，所陳報之關稅
    滯納金債權為新臺幣（下同ㄍ35,173,204元，已獲分配金額
    111,601元，尚有35,061,603元未受清償，爰依強制執行法
    第27條規定聲請核發債權憑證等語。
二、原法院以：原法院財務法庭僅係受託法院，抗告人應向囑託
    法院即臺灣臺北地方法院（下稱臺北地院）聲請核發債權憑
    證等語，裁定駁回抗告人之聲請。
三、本件抗告意旨略以：本案係臺北地院囑託原法院代為執行，
    伊以尚未受償之滯納金35,173,204元向原法院參與分配，而
    原法院民事執行處於民國（下同）85年8月30日通知伊可得
    分配111,601元，並於85年9月19日領取該項金額，分配完畢
    後，對相對人拍賣抵押物執行程序即告終結（個別執行程序
    終結）。然對於伊之債權而言，並未完全獲得滿足，相對人
    之財產既已全部執行完畢，又查無其他可執行之財產，亦未
    核發債權憑證，則對於債權人之強制執行程序即尚未終結。
    又強制執行法、辦理強制執行事件應行注意事項、94年3月
    31日已廢止之本院所屬地方法院民事強制執行事件併案及囑
    託執行要點及同日發布之地方法院民事執行處併案、調卷及
    囑託執行要點，均未規定應由囑託法院核發債權憑證，或受
    託法院不得代囑託法院核發債權憑證，原裁定認受託法院不
    得代囑託法院核發債權憑證，有欠法令依據。且縱使受託法
    院無法代囑託法院核發債權憑證，原法院亦應依強制執行法
    第30條之1準用民事訴訟法第28條第1項之規定，依職權將本
    件移送臺北地院核發債權憑證云云。
四、按債務人無財產可供強制執行，或雖有財產經強制執行後所
    得之數額仍不足清償債務時，執行法院應命債權人於1個月
    內查報債務人財產。債權人到期不為報告或查報無財產者，
    應發給憑證，交債權人收執，載明俟發見有財產時，再予強
    制執行，強制執行法第27條定有明文。次按受囑託執行之法
    院，如有併案執行或參與分配，於執行完畢後，毋庸將執行
    所得金額解交囑託執行之法院，應立即函請囑託執行之法院
    如有其他併案執行或參與分配將卷宗影印送交受囑託執行之
    法院列入分配。於分配完畢後，將結果函覆囑託執行之法院
    ，94年3月31日廢止前之本院所屬地方法院民事強制執行事
    件併案及囑託執行要點貳之六定有明文。
五、經查，相對人欠繳進口稅捐經催繳不履行，經抗告人於66年
    8月18日移送臺北地院執行，臺北地院財務法庭66年10月8日
    函請原法院代為執行並將執行結果逕復原移案機關，原法院
    財務法庭以66年財執字第600號案件參與分配原法院72年執
    字第4268號強制執行事件，原法院72年執字第4268號案件於
    85年9月9日通知抗告人於85年9月19日至原法院具領案款，
    並於87年6月5日以案件終結將原法院66年財執字第600號執
    行卷退還原法院財務執行處，此有抗告人提出之財政部基隆
    關滯納（報）案件移送書、臺北地院66年10月8日66年財執
    丑字第556、560號函、原法院民事執行處85年9月9日桃院秀
    民執七字第4268號通知、87年6月5日桃院華民執七字第4268
    號通知等件在卷可稽（見原法院卷第5頁、第22至23頁、第2
    6頁）。足見，本件抗告人因相對人欠繳滯納金案件移送臺
    北地院執行後，臺北地院囑託原法院代為執行，原法院以66
    年財執字第600號受理後，再參與分配原法院72年執字第426
    8號強制執行事件，分配完畢後，原法院（66年財執字第600
    號）即應依94年3月31日廢止前之本院所屬地方法院民事強
    制執行事件併案及囑託執行要點貳之六規定，將結果函覆囑
    託執行之法院即臺北地院。則抗告人依強制執行法第27條規
    定聲請核發債權憑證，自應向執行法院即臺北地院為之。抗
    告人向原法院聲請雖有未當，惟依強制執行法第30條之1準
    用民事訴訟法第28條第1項：「訴訟之全部或一部，法院認
    為無管轄權者，依原告聲請或依職權以裁定移送於其管轄法
    院」之規定，原法院應依職權將本件移送臺北地院。從而，
    原法院逕認抗告人應向臺北地院聲請核發債權憑證，即裁定
    駁回抗告人所為核發債權憑證之聲請，自有未洽。抗告論旨
    執此指摘原裁定不當，求予廢棄，非無理由，應由本院將原
    裁定廢棄，並參照民事訴訟法第452條第2項規定意旨，將本
    件移送至臺北地院。
六、據上論結，本件抗告為有理由，爰裁定如主文。
中    華    民    國    95    年    12    月    28    日
                    民事第15庭
                        審判長法  官  黃騰耀
                              法  官  李媛媛
                              法  官  許文章
正本係照原本作成。
本裁定除以適用法規顯有錯誤為理由，並經本院許可外，不得再
抗告。如提起再抗告，應於收受後10日內委任律師為訴訟代理人
向本院提出再抗告狀。並繳納再抗告費新台幣1000元。
中    華    民    國    95    年    12    月    29    日
                              書記官  陳明俐


司法院資訊處製作；財團法人民間司法改革基金會備份。
